【裁判字號】    89,訴緝,12
【裁判日期】    890203
【裁判案由】    毒品危害防制條例
【裁判全文】
臺灣臺北地方法院刑事判決                          八十九年度訴緝字第一二號
    公  訴  人  臺灣臺北地方法院檢察署檢察官
    被      告  乙○○
    指定辯護人  甲○
右列被告因違反毒品危害防制條例案件，經檢察官提起公訴（八十八年度偵字第一０
七九０號），甲○判決如左：
    主  文
乙○○共同販賣第二級毒品未遂，處有期徒刑肆年。扣案第二級毒品貳包（鑑驗時淨
重分別為貳拾陸點捌陸公克、陸點肆壹公克）沒收銷燬之。
    事  實
一、乙○○前有多次違反麻醉藥品管理條例前科（惟未構成累犯），其明知安非他命
    係毒品危害防制條例第二條所管制之第二級毒品，不得非法販賣，於同年五月七
    日下午六時五十分警方循線至台北縣新店市○○路二五八號之案外人盧方正之住
    處搜索時，據盧方正之供述而得知其所施用之安非他命係向綽號「豆花」之梁正
    輝（業已另行審結）所購得，先前已於八十八年五月六日以梁正輝所有之000
    0000000號呼叫器與之約定購買一萬元之安非他命，惟尚未約明時間及地
    點，警方乃要求盧方正與梁正輝聯絡，並約定於八十八年五月七日晚間八時許在
    台北市大安區○○○路、復興南路口交易，屆時梁正輝因故未能前往約定地點，
    遂委託乙○○代為將安非他命送至約定地點予盧方正並收取款項，梁正輝與乙○
    ○乃基於共同販賣安非他命之犯意聯絡，推由乙○○依梁正輝之指示將置於香煙
    盒內之安非他命一小包（淨重六．四一克）持往台北市大安區○○○路、復興南
    路口處，欲以一萬元之價格販賣予盧方正，惟因警方已預先佈線，俟乙○○駕駛
    自用小客車到達前開地點後，先由員警莊存洋與盧方正佯稱係買主而進入乙○○
    所駕駛之小客車內，雙方即在車內商議買賣之價金及驗貨，嗣雙方談妥價金後，
    旋即由警方埋伏人員猝然將乙○○逮捕，而未完成交易，並扣得其持有欲與盧方
    正交易之安非他命一小包（淨重六．四一克），嗣經由乙○○之帶領，於同日晚
    上八時四十分許至台北市○○區○○街四十五號十樓之九當場查獲梁正輝，並扣
    得梁正輝所有置放於屋內安非他命一大包（內有二小包，淨重二六．八六公克）
    及其自製供己施用安非他命之吸食器一組。
二、案經台北市政府警察局文山第一分局報請臺灣臺北地方法院檢察署檢察官偵查起
    訴。
    理  由
一、訊據被告乙○○固坦承受梁正輝之委託將香煙盒持往前開約定地點交付予盧方正
    之事實，惟矢口否認有何販賣安非他命犯行，辯稱：伊不知香煙盒內係安非他命
    云云。經查：
（一）共同被告梁正輝雖一度於偵訊時供稱乙○○不知煙盒內為安非他命云云，惟被
      告乙○○於被警查獲時所持有而置於煙盒內之一小包物品，經送鑑驗結果確為
      甲基安非他命（淨重六．四一克）無訛，此有法務調查局八十八年八月五日第
      00000000號檢驗通知書各一份附卷可按，而共同被告梁正輝嗣於甲○
      調查時亦供稱：「（問：五月七日乙○○所持之六．三公克之安非他命是否你
      交付的？）是我交給瞿某，要瞿轉交予盧方正。六．三公克我是在南港五月七
      日向『博仁』買的，是在安東街轉交予乙○○，是裝在香煙的塑膠透明袋，並
      非裝在煙盒中。（問：乙○○是否知你交予他的是安非他命？）乙○○知道。
      」、「我拿給乙○○時是用煙盒外面之透明塑膠袋，瞿某自己裝入煙盒內，瞿
      某知是安非他命，偵訊中所言是要讓乙○○交保，是瞿某在地檢署拘留室拜託
      我這樣說。」（見甲○八十八年九月七日、八十八年九月二十三日訊問筆錄）
      ，另證人即員警莊存洋亦到庭結證稱：「．．．，至約定地點瞿某開一輛別克
      白色轎車，盧某並向我招手示意，我們二人上瞿某車子後，瞿某開始兜圈子到
      巷子裡，瞿某拿出香菸盒交給盧某，盧某再交給我，該煙盒並非密封，當時我
      惦了一下煙盒重量，便跟盧某議價，說他帶來的安非他命太少，後議價以一萬
      元成交，後瞿某將車停在公園旁，打電話向梁某問成交價格，然後瞿某轉告我
      說梁某稱願補足一萬元之重量，．．。」等語（見甲○八十八年十一月九日訊
      問筆錄），由上足證被告乙○○應明知共同被告梁正輝委託其交付予盧方正之
      煙盒內所裝物品為安非他命，否則其於車上何以竟與員警莊存洋及盧方正議價
      ？況被告乙○○於警訊時供承梁正輝有交待伊向盧方正收取一萬元等語（見偵
      查卷第七頁反面），則煙盒既非密封且其體積非大，若被告乙○○不知盒內所
      置物品係毒品，何以竟須向盧方正索價收取一萬元？被告乙○○所辯前揭情詞
      顯係卸責之詞，而不足採信，則其明知共同被告梁正輝欲販賣安非他命予盧方
      正，猶允諾代梁正輝將安非他命送至約定地點交予盧方正並向其收取一萬元價
      款，甚或與佯裝買主之員警議價後，再向梁正輝確認出售價格，其與被告梁正
      輝間就被查獲當日之販賣行為，顯有犯意之聯絡，且所實施者為販賣之構成要
      件行為，自應屬共犯無訛。
（二）其次，共同被告梁正輝所有之安非他命一大包（內有二小包，淨重二六．八六
      公克），經送鑑驗結果亦係甲基安非他命，此有法務調查局八十八年八月五日
      第00000000號檢驗通知書各一份附卷可按，被告梁正輝係以每十公克
      一萬元之價格，向綽號「博仁」之成年男子購買第二級毒品安非他命，業據其
      供明在卷（見八十八年度偵字第一０七九０號偵查卷第六十六頁），嗣被告梁
      正輝係委請被告乙○○交付六．四一克之安非他命予盧方正，並向其收取一萬
      元，則被告梁正輝以十公克一萬元之價格販入安非他命，竟以六．四一公克一
      萬元之價格售出，足見渠等確有藉此牟利之意圖。
（三）再者，證人盧方正於偵查中證稱：「昨天是第二次買，是警察我叫我去買，是
      警察叫我去買的，我買一萬元十包，到忠孝東路、安東路口取貨，是乙○○送
      來的。」等語（見偵查卷第五十一頁反面），另於甲○依職權囑託臺灣台東地
      方法院訊問時，證人盧方正又證稱：「（問：八十八年五月七日下午，是否受
      警方指示向梁正輝或乙○○購買安非他命？）有，警方拿錢給我，只向梁正輝
      買過安非他命。警方在寶橋路抓到我時，叫我打BB叩給梁，看有沒有貨，當時
      梁正輝沒有來，是乙○○來，警方是先拿一萬元給我，乙○○拿來一包香煙盒
      ，我有打開來看，香菸盒裡面安非他命數量太少，警方喬裝作要買的人，我問
      老大（指警方）夠不夠，警方人員說不夠，我叫乙○○打電話給梁正輝看有沒
      有貨，梁正輝說有，警方就掏槍逮捕乙○○，後在道路口一棟大樓十樓逮捕梁
      正輝，取出約三十公克安非他命。」等語（見前揭訊問筆錄），而證人即員警
      高有條則到庭結證稱：「當天我們申請搜索票至陳巧真住處搜索，搜索時陳與
      盧方正在一起，有搜到吸食器，盧說是他所有，毒品向梁正輝買的，且已約好
      當天晚上要交貨，盧要帶我們去交貨地點是被我們查獲後，盧再跟梁某約的。
      我們並不清楚盧方正要買多少安非他命，也不知他身上有多少錢。後是乙○○
      開車來與盧方正交易，盧某與我的同事莊存洋一起去瞿某的車子，我就開計程
      車在後面跟，瞿有開車兜圈子，等到瞿某拿出毒品時我們才去查獲。．．．當
      天盧某有說已與梁正輝約好要交易，．．．」等語（見甲○八十八年十一月二
      日訊問筆錄），證人即員警莊存洋亦到庭結證稱：「當天我們有請到搜索票至
      陳巧真住處搜索，陳某在家，盧方正也在，當場有吸食器，我們就問盧某安非
      他命是向何人買的，盧某說當天已經聯絡好買安非他命，但地點尚未約好，當
      時說要跟『豆花』買一萬五千元之安非他命，後就與『豆花』聯絡在復興南路
      、忠孝東路口見面，．．」等語（見甲○八十八年十一月九日訊問筆錄），是
      於八十八年五月七日之交易中，盧方正應係於警方授意之情形下始前往約定地
      點交易以誘捕被告梁正輝及乙○○，其顯無購買安非他命之真意，被告所為該
      次犯行應屬未遂。本件事證已明，被告乙○○之犯行堪以認定。
二、核被告乙○○所為，係違反毒品危害防制條例第四條第二項、第五項之販賣第二
    級毒品未遂罪。其持有毒品之低度行為為高度之販賣行為所吸收，不另論罪。被
    告乙○○受梁正輝之託代為將安非他命送交盧方正，並代為收取買賣價款，其與
    梁正輝間顯有犯意之聯絡，且其所為已係犯罪構成要件以內之行為，自應成立共
    同正犯，公訴人認係幫助犯，尚有未洽。被告乙○○已著手於販賣行為之實施，
    惟因盧方正並無購買毒品之真意，而未生販賣之結果，為未遂犯，爰依刑法第二
    十六條前段之規定，按既遂犯之刑度減輕其刑。爰審酌被告乙○○前有多次違反
    麻醉藥品管理條例之前科，竟不知悔改而為本件犯行，及其販賣安非他命之次數
    、對他人身心之戕害之程度，暨犯罪後之態度等一切情狀，量處如主文所示之刑
    。至扣案之安非他命一小包（淨重六．四一克）及安非他命一大包（內有二小包
    ，淨重二六．八六公克），均屬第二級毒品，不問屬於犯人與否，爰併依毒品危
    害防制條例第十八條第一項前段宣告沒收銷燬之。至扣案之被告梁正輝自製供已
    施用安非他命之吸食器一組，因與本案無關連性，即無從於本案併諭知沒收，附
    此敘明。
三、臺灣台北地方法院檢察署八十八年度偵字第一四四四六號移送併辦意旨略以：被
    告乙○○於八十七年十一月中旬及自八十七年十二月底起至八十八年元月初，以
    每小包一千元之價格，先後販賣安非他命三次予蔡茂榮，因認被告乙○○涉犯違
    反毒品危害防制條例第四條第二項之販賣第二級毒品罪嫌云云。按犯罪事實應依
    證據認定之，如未能發現相當證據，或證據不足以證明，自不能以推測或擬制之
    方法，推定其犯罪事實。而認定事實所憑之證據，其為訴訟上之證明，須於通常
    一般之人均不致有所懷疑，而得確信其為真實之程度者，始得據為有罪之認定，
    倘其證明尚未達到此一程度，而有合理之懷疑存在，致無從使法院得有罪之確信
    時，即應諭知被告無罪之判決。此觀刑事訴訟法第一百五十四條、第三百零一條
    規定，並參照最高法院四十年度臺上字第八六號、七十六年度臺上字第四九八六
    號判例意旨自明。本件刑事案件移送書認被告乙○○涉犯上開罪嫌，無非以證人
    蔡茂榮於警訊時指證歷歷，且有尿液檢驗報告書附卷可資佐證為據。訊據被告乙
    ○○堅決否認有販賣安非他命予蔡茂榮之犯行，辯稱：因蔡茂榮賣安非他命給伊
    ，故伊叫警方去抓蔡茂榮，伊與蔡茂榮在警局又有碰面，故蔡茂榮懷疑伊檢舉他
    ，才為不實之指證等語。經查，蔡茂榮於警訊時所為被告乙○○曾販賣安非他命
    二次予伊之供述，不惟係以犯罪嫌疑人之身分未經具結為之，本即欠缺訴訟上可
    靠性之擔保，且依毒品危害防制條例第十七條之規定，犯施用毒品之罪，而供出
    毒品來源，因而破獲者，得減輕其刑，是蔡茂榮於警訊所為上開供述尚難謂無為
    已減免刑責之嫌，自應有足以令人確信其供述為真實之積極證據，始可採為認定
    之依據。且公訴人於偵查中並未傳喚蔡茂榮到庭具結指證，嗣於本案審理時，蔡
    茂榮屢經甲○合法傳喚均未到庭，且經拘提無著，致無從查證其指述之真實性，
    尚難僅憑蔡茂榮於審判外未經具結，且未經詰問之惟一指述，遽入被告乙○○於
    罪。至於被告乙○○於八十八年五月八日經警查獲後，於同日九時許所採尿液，
    經送檢驗結果雖呈安非他命陽性反應，固有台北市立療養院出具之煙毒尿液檢驗
    報告書一紙附卷可參，惟該書證僅得證明被告乙○○於採取尿液送驗前確有施用
    第二級毒品之犯行，尚無從據以推論其即有販賣安非他命之犯行。此外，復查無
    其他足令人確信蔡茂榮不利於被告乙○○之供述為真實，或被告乙○○確有販賣
    安非他命予蔡茂榮犯行之積極事證，該部分即屬不能證明犯罪，尚難認與前開論
    罪科刑部分有何連續犯之裁判上一罪之關係，且此部分亦未經公訴人提起公訴，
    甲○即無從併予審究，爰退回由原承辦檢察官依法辦理。
據上論斷，應依刑事訴訟法第二百九十九條第一項前段、毒品危害防制條例第四條第
二項、第五項、第十八條第一項前段、刑法第十一條前段、第二十八條、第二十六條
前段，判決如主文。
本案經檢察官柯金柱到庭執行職務。
中      華      民      國      八十九      年     二     月     八     日
      臺灣臺北地方法院刑事第六庭
                                        法    官  林  欣  蓉
右正本證明與原本無異。
如不服本判決，應於判決送達後十日內，向甲○提出上訴狀。
                                        書 記 官  吳  文  雄
中      華      民      國      八十九      年     二     月    十一    日
附錄本案論罪科所依據之法條全文：
毒品危害防制條例第四條
一造、運輸、販賣第一級毒品者，處死刑或無期徒刑，處無期徒刑者，得併科新臺幣
 一千萬元以下罰金。
二製造、運輸、販賣第二級毒品者，處無期徒刑或七年以上有期徒刑，得併科新臺幣
 七百萬元以下罰金。
三製造、運輸、販賣第三級毒品者，處五年以上有期徒刑，得併科新臺幣五百萬元以
 下罰金。
四製造、運輸、販賣專供製造或施用毒品之器具者，處一年以上七年以下有期徒刑，
 得併科新臺幣一百萬元以下罰金。


司法院資訊處製作；財團法人民間司法改革基金會備份。
